【裁判字號】    99,重訴,2
【裁判日期】    990623
【裁判案由】    殺人等
【裁判全文】
臺灣宜蘭地方法院刑事判決               99年度重訴字第2號
公  訴  人  臺灣宜蘭地方法院檢察署檢察官
被      告  丙○○
            戊○○
上列被告等因殺人等案件，經檢察官提起公訴（98年度偵字第48
52、4996、4997、4998、5052號、98年度少連偵第69、70號），
被告於本院準備程序中就被訴事實為有罪之陳述，經本院合議庭
裁定由受命法官獨任行簡式審判程序，判決如下：
    主  文
丙○○共同傷害人之身體，處有期徒刑肆月，如易科罰金，以新
台幣壹仟元折算壹日。
戊○○成年人與少年共同傷害少年之身體，處有期徒刑伍月，如
易科罰金，以新台幣壹仟元折算壹日。
    犯罪事實
一、丙○○係民國78年12月18日出生，於行為時尚未成年，戊○○係77年7月22日出生，於行為時為成年人。辛○○係民國7
    8年2月3日出生、甲○○係77年3月5日出生、庚○○係77年5
    月29日出生、己○○係78年3月9日出生，於行為時均為成年
    人。丁○○係79年8月1日出生、乙○○係80年3月7日出生，
    於行為時尚未成年（辛○○、甲○○、庚○○、己○○、丁○○、乙○○業經本院於99年5月21日以99年度重訴字第2號
    判決在案）。林０怡、游０皓、陳０銘、朱０樞、林０忠（
    另由本院少年法庭處理），於行為時均為14歲以上未滿18歲
    之少年。子○○係81年6月15日出生，於被害時為14歲以上
    未滿18歲之少年。
二、緣辛○○與少年林０怡為男女朋友關係，辛○○因女友林０
    怡之故而與少年子○○間有所嫌隙，又曾遭子○○糾眾毆打
    ，圖思報復教訓，乃於98年12月6日，邀集丁○○、甲○○
    、庚○○、己○○、朱０樞，由丁○○再邀集乙○○、少年
    游０皓，辛○○、丁○○並又邀集丙○○、戊○○、少年陳
    ０銘、少年林０忠，共同基於傷害之犯意聯絡，分別騎乘機
    車或乘坐少年陳０銘、林０忠所借得之T9—0019號銀色自小
    客車，先在宜蘭縣羅東鎮○○○路之加油站集結，欲毆打傷
    害子○○，此時丁○○即持先前其在路邊撿拾之3支鐵棍交
    給辛○○，辛○○則將該等鐵棍放置在前揭自小客車內，準
    備作為毆打子○○之器具。隨後眾人遂一同前往羅東國中旁
    之三角公園，尋找子○○，渠等於抵達三角公園後，辛○○
    、丙○○、戊○○三人即分持鐵棍四處找尋子○○未著。嗣
    因辛○○接獲少年林０怡告知子○○去向後，乃指揮丁○○
    等人，由丙○○駕駛前揭自小客車，搭載辛○○、戊○○、
    少年陳０銘、少年林０忠四人，丁○○、乙○○、甲○○、
    庚○○、己○○、少年游０皓、少年朱０樞則分別騎乘機車
    ，分頭在宜蘭縣羅東鎮繼續尋找子○○，終在同日19時17分
    許，子○○騎乘機車與上述騎乘機車之丁○○等人迎面而過
    ，並為丁○○等人發現，丁○○、乙○○、甲○○、庚○○
    、己○○、少年游０皓、少年朱０樞，旋騎乘機車迴轉追逐
    子○○，在羅東鎮○○路○段141號前，將子○○所騎乘之機
    車攔下，丁○○即將子○○拉下機車，由丁○○、甲○○、
    己○○、少年游０皓、乙○○，共同徒手毆打、踢踹子○○
    胸部、腹部、背部、手臂等處，致子○○因而受傷倒地不起
    。嗣前揭自小客車旋即趕到，丙○○、戊○○下車在旁圍觀
    ，辛○○、丁○○則各持前揭丁○○準備之鐵棍1支，乙○○則持隨手取得之安全帽1頂，毆打已倒地不起之子○○之
    頭部、背部、手腳等處，嗣子○○經送醫急救，於98年12月
    9日6時50分許因外傷性顱內出血及第一頸椎脫臼，導致神經
    性休克而死亡，乃經警循線查獲，並自少年朱０樞處扣得行
    兇之鐵棍2支。
三、案經被害人子○○之父癸○○、祖母壬○○告訴暨宜蘭縣政
    府警察局羅東分局報告台灣宜蘭地方法院檢察署檢察官偵查
    起訴。
    理  由
一、本件被告丙○○、戊○○所犯係死刑、無期徒刑、最輕本刑
    為3年以上有期徒刑以外之罪，其於準備程序中就被訴事實
    為有罪之陳述，經法官告知簡式審判程序之旨，並聽取公訴
    人、被告之意見後，依刑事訴訟法第273條之1第1項規定，
    經本院合議庭裁定，由受命法官獨任進行簡式審判程序，並
    為審理判決，合先敘明。
二、上開傷害子○○之事實，業據被告丙○○、戊○○坦承不諱
    ，同案被告辛○○、丁○○、乙○○、甲○○、庚○○、己○○於本院審理時亦坦承不諱，且經同案被告辛○○、丁○○、乙○○、甲○○、己○○及少年游０皓、朱０樞於本院
    審理時以證人身分證述明確，並有扣案之鐵棍2支及被害人
    子○○之羅東博愛醫院及林口長庚紀念醫院之病歷資料、台
    灣宜蘭地方法院檢察署檢察官勘驗筆錄、解剖筆錄、相驗屍
    體證明書、驗斷書照片、法務部法醫研究所（98）醫鑑字第
    0981103995號鑑定報告書及法醫理字第0990001711號回覆函
    文、現場照片、宜蘭縣政府警察局羅東分局99年2月12日警
    羅偵字第0993101470號函暨內政部警政署99年2月8日刑醫字
    第0980178880號鑑驗書等件在卷可稽，堪以認定。
三、被告丙○○、戊○○雖未實際出手毆打子○○，惟按共同實
    施犯罪行為之人，在合同意思範圍內，各自分擔犯罪行為之
    一部，相互利用他人之行為，以達其犯罪之目的者，即應對
    於全部所發生之結果，共同負責（最高法院28年上字第3110
    號判例要旨參照），被告丙○○、戊○○既受丁○○之邀集
    欲為辛○○教訓毆打子○○，先後至加油站、三角公園集結
    ，被告丙○○、戊○○甚至與辛○○三人各持鐵棍1支在三
    角公園四處尋覓子○○去處，於騎乘機車之丁○○等人發現
    子○○後，隨即駕車迴轉跟進，任由丁○○等人先徒手毆打
    子○○，於辛○○、丁○○、乙○○繼續毆打子○○時則在
    旁圍觀，雖就辛○○、丁○○、乙○○超越渠等合同犯意及
    預見所為之傷害致死行為無庸併負共同正犯責任，惟顯係與
    辛○○等人基於共同傷害子○○之犯意所為，自應就渠等傷
    害子○○之行為，共同負責。是核被告丙○○、戊○○所為
    ，亦係犯刑法第277條第1項之傷害罪。又被告丙○○、戊○○與同案被告辛○○、丁○○、乙○○、甲○○、庚○○、
    己○○、游０皓、朱０樞、陳０銘、林０忠等人相互間就傷
    害犯行，有犯意聯絡與行為分擔，為共同正犯。又按兒童及
    少年福利法第70條第1項前段規定：「成年人教唆、幫助或
    利用兒童及少年犯罪或與之共同實施犯罪或故意對其犯罪者
    ，加重其刑至2分之1。」。本件被告戊○○於行為時，均為
    已滿20歲之成年人，共犯少年游０皓、陳０銘、朱０樞、林
    ０忠則均為14歲以上未滿18歲之少年，被害人子○○為14歲
    以上未滿18歲之少年，有其等年籍資料在卷可稽，是被告戊○○係成年人與少年共同犯本件故意對少年犯罪，應依上開
    規定加重其刑。至被告丙○○於行為時，尚未成年，即無上
    開規定加重其刑之適用。爰審酌被告丙○○、戊○○，均年
    紀尚輕，思慮不周，因同案被告辛○○與被害人子○○之糾
    紛嫌隙而受邀參與毆打行為，被告丙○○、戊○○雖有前揭
    持鐵棍尋覓被害人子○○等行為，惟未實際下手毆打子○○
    ，另考量渠等行為危害社會治安甚鉅，犯後雖坦承犯行，然
    未與被害人家屬和解以賠償損失，暨渠等之生活狀況、智識
    程度、品行素行等一切情狀，分別量處如主文所示之刑，並
    諭知易科罰金之折算標準。至被告丙○○、戊○○在三角公
    園內持以尋覓被害人子○○之鐵棍3支，係同案被告丁○○
    在路邊撿拾之物，業據同案被告丁○○供陳在卷，均非被告
    及同案被告所有之物，自無庸宣告沒收。
據上論斷，應依刑事訴訟法第273條之1第1項、第299條第1項前
段，兒童及少年福利法第70條第1項前段，刑法第11條、第28條
、第277條第1項、第41條第1項前段、刑法施行法第1條之1，判
決如主文。
本案經檢察官劉憲英到庭執行職務。
中    華    民    國    99    年    6     月    23    日
                  刑事第四庭法  官  陳雪玉
以上正本證明與原本無異。
如不服本判決應於收受送達後十日內向本院提出上訴書狀，並應
敘述具體理由；其未敘述上述理由者，應於上訴期間屆滿後二十
日內向本院補提理由書(均須按他造當事人之人數附繕本)「切勿
逕送上級法院」。
                            書記官  陳建宇
中    華    民    國    99    年    6     月    23    日
附錄本案論罪科刑法條：
兒童及少年福利法第70條第1項前段
成年人教唆、幫助或利用兒童及少年犯罪或與之共同實施犯罪或
故意對其犯罪者，加重其刑至二分之一。
中華民國刑法第277條第1項
傷害人之身體或健康者，處3年以下有期徒刑、拘役或1千元以下
罰金。


司法院資訊處製作；財團法人民間司法改革基金會備份。
